【裁判字號】    97,抗,25
【裁判日期】    970122
【裁判案由】    假扣押
【裁判全文】
臺灣高等法院臺中分院民事裁定            97年度抗字第25號
抗  告  人  永順興開發建設有限公司
法定代理人  乙○○
訴訟代理人  廖健智律師
相  對  人  禾誠企劃行銷有限公司
法定代理人  甲○○
訴訟代理人  丙○○
上列抗告人與相對人間聲請假扣押事件，對於中華民國96年11月
14日台灣台中地方法院96年度裁全字第11212號裁定，提起抗告
，本院裁定如下：
    主  文
抗告駁回。
抗告訴訟費用由抗告人負擔。
    理  由
一、本件相對人以其受抗告人之委託，銷售坐落台中市○○區○
    ○段 336等地號土地上之新建房屋，依雙方所訂之委託銷售
    合約書，對抗告人應有服務報酬及違約金債權共新台幣（下
    同）1,501萬5千元存在，因抗告人積欠銀行債務有脫產逃避
    執行之虞，為確保日後之強制執行，爰就抗告人之財產在1,
    500 萬元範圍內聲請假扣押。經原審法院裁定於相對人提供
    擔保後准予假扣押，抗告人聲明不服，其抗告意旨略以：債
    權人聲請假扣押應先釋明假扣押之原因，僅於其釋明不足，
    法院始得命供擔保。本件相對人聲請假扣押，僅提出銷售合
    約書，尚無法遽認抗告人有日後不能強制執行或甚難執行之
    虞，且抗告人迄今於金融機構之債信及票信均屬正常，亦無
    變賣財產或逃匿之情事，相對人並未就假扣押之原因盡釋明
    之責，應不能准其假扣押之聲請云云。
二、按債權人就金錢請求或得易為金錢請求之請求，欲保全強制
    執行者，得聲請假扣押。假扣押非有日後不能強制執行或甚
    難執行之虞者，不得為之。請求及假扣押之原因應釋明之。
    前項釋明如有不足，而債權人陳明願供擔保或法院認為適當
    者，法院得定相當之擔保，命供擔保後為假扣押。民事訴訟
    法第522條第1項、第523條第1項、第526條第1項、第 2項定
    有明文。債權人聲請假扣押，應先釋明其請求及假扣押之原
    因，僅於釋明不足，法院始得命供擔保，而假扣押之原因，
    係指有日後不能強制執行或甚難執行之虞，所謂不能執行，
    如債務人浪費財產，增加負擔，或就其財產為不利之處分，
    將成為無資力之情形等是，所謂恐難執行，如債務人將移住
    遠方或逃匿是也（參照最高法院 19年抗字第232號判例）。
    債權人釋明假扣押之原因，應提出能即時調查之證據，此種
    證據只以使法院得薄弱之心證，信其大概如是即為已足，不
    必經嚴格之調查程序。
三、相對人就假扣押之原因即日後有不能強制執行或甚難執行之
    虞，已提出台中市○○區○○段630、636建號之建物登記謄
    本為證（附本院卷第38至41頁），主張抗告人已將該建物銷
    售他人，抗告人亦承認該建物係抗告人所建（見本院卷97年
    1月 16日準備程序筆錄），而依建物登記謄本所示，該建物
    係以買賣為原因，於97年1月14日、 1月3日分別移轉登記予
    龔博熞、李金蘭，顯見抗告人已有處分其所建建物之情事，
    而抗告人係開發建設公司，其營業即係興建建物銷售獲利，
    是抗告人其餘興建之建物，抗告人自有處分之虞。相對人既
    已證明抗告人有處分其興建建物之情事，應可推斷抗告人亦
    有處分其他興建建物之可能，自應認相對人已對抗告人將就
    其財產為不利之處分，成為無資力之人，有日後不能強制執
    行之虞之假扣押原因有所釋明，抗告人抗辯相對人並未就假
    扣押之原因盡釋明之責，要無可採。原審法院以相對人之釋
    明不足，命相對人提供擔保裁准假扣押，尚無不合，抗告意
    旨指摘原裁定不當，求予廢棄，為無理由，應予駁回。
三、依民事訴訟法第495條之1第1項、第449條第1項、第 95條、
    第78條，裁定如主文。
中    華    民    國    97    年    1     月    22    日
                  民事第四庭    審判長法  官  黃斐君
                                      法  官  黃永祥
                                      法  官  陳蘇宗
以上正本係照原本作成。
再為抗告應以適用法規顯有錯誤為理由，並經本院之許可，該許
可以原裁定所涉及之法律見解具有原則上之重要性者為限。
如提起再抗告者應於裁定送達後10日內向本院提出抗告理由狀（
須按照他造人數附具繕本）並繳納抗告裁判費新臺幣1,000元，
同時委任律師或具有律師資格之關係人為代理人。
                                      書記官  林振甫
中    華    民    國    97    年    1     月    24    日
                                                      Ｍ


司法院資訊處製作；財團法人民間司法改革基金會備份。
